【裁判字號】    89,訴,176
【裁判日期】    900316
【裁判案由】    懲治走私條例等
【裁判全文】
臺灣高雄地方法院刑事判決                          八十九年度訴字第一七六號
    公  訴  人  臺灣高雄地方法院檢察署檢察官
    被      告  乙○○
                甲○○
右列被告等因違反懲治走私條例等案件，經檢察官提起公訴（八十八年度偵字第二三
五九○號），本院判決如左：
    主  文
乙○○運送私運管制物品進口逾公告數額之走私物品，處有期徒刑陸月，如易科罰金
，以參佰元折算壹日。扣案之未貼專賣憑證洋菸ＭＩＬＤＳＥＶＥＮ牌伍仟包、ＤＡ
ＶＩＤＯＦＦ（ＣＬＡＳＳＩＣ）牌伍仟包，均沒收。
甲○○無罪。
    事  實
一、乙○○基於意圖販賣未貼專賣憑證菸類營利及為自己運送私運管制物品之犯意，
    於民國八十八年九月十九日晚間八時許，駕駛其所有車牌號碼ＺＢ─四八二九號
    自用箱型車，前往高雄市○○路附近，以每條新台幣（下同）一百四十元至一百
    五十元不等之價格，向不詳姓名年籍綽號「阿仁」之成年男子販入私運管制進口
    逾公告數額未貼專賣憑證之走私洋菸ＭＩＬＤＳＥＶＥＮ牌五千包及ＤＡＶＩＤ
    ＯＦＦ（ＣＬＡＳＳＩＣ）牌五千包，並駕駛上開箱型車將該批走私洋菸運送至
    高雄市○○區○○街一三二號隔壁地下停車場內藏匿，預計以上開洋菸之進價加
    十四元至十五元不等之價格，販售予高雄縣、市不特定之檳榔攤業者，藉此方式
    牟取差價利益。嗣於同年月二十日下午四時三十分許，乙○○請甲○○（另為無
    罪之諭知，詳後述）於上開藏匿處所正欲至前揭箱型車之際，為警當場查獲，並
    扣得該批未貼專賣憑證洋菸，完稅價格共計十九萬一千零五十元，再循線查獲乙
    ○○，始查知上情。
二、案經內政部警政署保安警察第三總隊第三大隊報告臺灣高雄地方法院檢察署檢察
    官偵查起訴。
    理  由
壹、有罪部分：
  一、右揭事實，業據被告乙○○於警訊、偵查中及本院審理時坦承不諱，並有未貼
      專賣憑證洋菸ＭＩＬＤＳＥＶＥＮ牌五千包、ＤＡＶＩＤＯＦＦ（ＣＬＡＳＳ
      ＩＣ）牌五千包扣案足資佐證，且前開未貼專賣憑證洋菸被查獲時之完稅價格
      總額為十九萬一千零五十元，有臺灣省菸酒公賣局高雄分局八十九年二月十四
      日八九公高局查字第○○八八九號函一紙附卷可稽，足證該批洋菸之數額顯已
      逾行政院依懲治走私條例第二條第四項規定公告管制物品及其數額之丙類第一
      項規定完稅價格十萬元數額以上，此外並有查獲違反台灣省內菸酒暫行條例案
      件扣押物品表、贓（證）物保管切結書各一紙在卷可參，被告自白核與事實相
      符，本件事證明確，被告犯行洵堪認定。
  二、按懲治走私條例第三條第一項之運送私運管制物品進口逾公告數額之走私物品
      罪，法條文字並無限於運送他人所有或持有之走私物品為要件，故不論為他人
      運送或為自己運送，均應成立運送走私物品罪（最高法院八十二年度第三次刑
      事庭會議決議及八十四年度台上字第二五二五號判例參照）。又「運送」與「
      藏匿」同為前揭規定之犯罪構成要件行為態樣之一，同理可推，該條項之藏匿
      私運管制物品進口逾公告數額之走私物品罪，亦不以藏匿他人所有或持有之走
      私物品為要件，故不論為他人藏匿或為自己藏匿，亦均應成立藏匿走私物品罪
      ；而上開條項所規定之「運送」、「銷售」及「藏匿」行為彼此之間，並無相
      互當然包括或內含之性質，故應屬數個各別獨立成罪之行為，有其中一行為，
      即足單獨構成犯罪，倘或兼而有之，且其數行為間具有牽連犯、連續犯或數罪
      併罰之關係者，即應依牽連犯、連續犯或數罪併罰之規定論處。再按銷售與販
      賣不同，所謂「販賣」不以販入之後，復行賣出為要件，祗須以營利為目的，
      購入或賣出有一於此，其犯罪即屬成立，不以果以得利為必要，亦有最高法院
      二十五年非字第一二三號、六十七年台上字二五ＯＯ號、六十八年台上字第六
      Ｏ六號等判例可資參照。是以，被告乙○○基於營利之意圖，販入、運送私運
      管制進口逾公告數額未貼專賣憑證之走私洋菸，未及賣出即被查獲，核其所為
      ，係犯懲治走私條例第三條第一項之運送、藏匿私運管制物品進口逾公告數額
      之走私物品罪及臺灣省內菸酒專賣暫行條例第三十七條第五款之販賣未貼憑證
      之菸類罪。又被告乙○○運送、藏匿之目的既在於販賣，是其所犯上開三罪間
      有方法結果之牽連關係，為牽連犯，應依刑法第五十五條之規定，從一重之運
      送走私物品罪處斷。另公訴人於起訴書雖漏載運送、藏匿私運走私物品罪部分
      ，惟已於起訴事實欄載明該犯罪事實，本院自應予以審理。爰審酌被告運送走
      私物品意圖販賣圖利之行為，足以助長走私，影響課稅公平，且擾亂國內菸品
      價格市場之健全發展，影響國家經濟，惡性非輕，惟念其未有前科紀錄，有臺
      灣高雄地方法院檢察署刑案資料查註紀錄表及臺灣高等法院被告全國前案紀錄
      表各一份在卷可參，素行尚稱良好，且犯後坦承犯行，態度良好，暨扣案洋菸
      尚未流入市面，未造成實質損害等一切情狀，量處如主文所示之刑。又刑法第
      四十一條業已於九十年一月十日修正公布，並於同年月十二日生效，其第一項
      前段規定為「犯最重本刑為五年以下有期徒刑以下之刑之罪，而受六個月以下
      有期徒刑或拘役之宣告，因身體、教育、職業、家庭之關係或其他正當事由，
      執行顯有困難者，得以一元以上三元以下折算一日，易科罰金。」，本件被告
      犯罪時間雖在上開條文修正生效前，然依刑法第二條第一項前段規定，行為後
      法律有變更者，應適用裁判時之法律，故依刑法第二條第一項前段之規定，就
      被告所宣告之刑併以諭知易科罰金之折算標準。扣案未貼專賣憑證之ＭＩＬＤ
      ＳＥＶＥＮ牌五千包、ＤＡＶＩＤＯＦＦ（ＣＬＡＳＳＩＣ）牌五千包，係被
      告乙○○違反台灣省內菸酒專賣暫行條例規定經查獲之菸類，併依該條例第四
      十條第一款宣告沒收；至車牌號碼ＺＢ─四八二九號自用箱型車一部，雖係被
      告乙○○所有供犯罪所用之物，有行車執照影本一紙附於警卷可按，然審酌被
      告犯罪所得及所生危害等情，若予沒收，恐失之過重，爰不另依刑法第三十八
      條第一項第二款之規定宣告沒收，併此敘明。
  三、至公訴意旨另以被告乙○○於前開時、地，販入該批洋菸準備轉售圖利，因認
      被告乙○○另涉犯懲治走私條例第三條第一項之銷售走私物品罪嫌等情。惟按
      懲治走私條例第三條第一項之銷售走私物品罪，所指「銷售」與販賣有別，故
      以營利為目的，販入走私物品，如尚未進行於銷售應交付買賣標的物及價金部
      分之動作者，即不能以已著手銷售物品罪相繩，而本件被告乙○○販入該批洋
      菸後尚未賣出，即為警查獲，業據被告乙○○供承在卷，並據證人即查獲之員
      警林壬癸於本院審理時到庭證述屬實，且亦無其他證據足資認定被告販入之洋
      菸確已有售出之事實，是被告販入之該批洋菸既未售出，則與「銷售」之要件
      不合，自不得以懲治走私條例第三條第一項之銷售走私物品罪相繩，本應就被
      告乙○○所涉此部分事實為無罪之諭知，惟公訴人認此部分與前揭有罪之販賣
      未貼專賣憑證之菸類罪部分，有方法結果之牽連關係，屬裁判上之一罪，爰不
      另為無罪之諭知，附此敘明。
貳、無罪部分：
  一、公訴意旨略以：被告甲○○夥同被告乙○○均明知綽號「阿仁」之不詳姓名男
      子持有私運丙項管制物品進口逾公告數額十萬元之洋菸，竟基於販賣未貼專賣
      憑證之菸類及藏匿私運管制物品之犯意，於八十八年九月二十日許，向該綽號
      「阿仁」之不詳姓名男子販入未貼專賣憑證之菸類計七星牌洋菸五千包及大衛
      杜夫牌洋菸五千包，並由被告乙○○將所販入之上述走私物品未稅洋菸，以自
      有車號ＺＢ─四八二九號箱型車載運，並於當日中午開至高雄市○○區○○街
      一三二號隔壁地下停車場內藏匿準備轉售圖利。嗣於當日下午十六時許，由被
      告甲○○正要轉運出去銷售時，為警在上址當場查獲，因認被告甲○○共同涉
      犯懲治走私條例第三條第一項之銷售走私物品罪及臺灣省內菸酒專賣暫行條例
      第三十七條第五款之販賣未貼憑證之菸類罪嫌。
  二、按犯罪事實應依證據認定之，無證據不得推定其犯罪事實；又不能證明被告犯
      罪者，應諭知無罪之判決，刑事訴訟法第一百五十四條、第三百零一條第一項
      分別定有明文。又事實之認定，應憑證據，如未能發現相當證據，或證據不足
      以證明，自不能以推測或擬制之方法，為裁判基礎（最高法院四十年台上字第
      八六號判例參照）。且認定犯罪事實所憑之證據，雖不以直接證據為限，間接
      證據亦包括在內，然而無論直接證據或間接證據，其為訴訟上之證明，須於通
      常一般之人均不致有所懷疑，而得確信其為真實之程度者，始得據為有罪之認
      定，倘其證明尚未達到此一程度，而有合理之懷疑存在而無從使事實審法院得
      有罪之確信時，即應由法院為諭知被告無罪之判決（最高法院七十六年台上字
      第四九八六號判例參照）。其以情況證據（即間接證據）斷罪時，尤須基於該
      證據在直接關係上所可證明之他項情況事實，本乎推理作用足以確證被告有罪
      ，方為合法，不得徒憑主觀上之推想，將一般經驗上有利被告之其他合理情況
      逕予排除（最高法院三十二年上字第六十七號判例參照）。
  三、本件公訴人認被告甲○○共同涉有前揭銷售走私物品及販賣未貼憑證之菸類之
      罪嫌，無非係以被告甲○○及乙○○於警訊中之自白，且當場查扣被告乙○○
      所有車號ＺＢ─四八二九號箱型車裝載七星牌洋菸五千包及大衛杜夫牌洋菸五
      千包，完稅價格超過十萬元之公告數額，及被告甲○○正要開離被警當場捕獲
      等情為其論罪之主要依據。然訊據被告固坦承有於前揭時、地正欲開被告乙○
      ○所有之上開箱型車時，即為警查獲之事實，惟堅決否認有何銷售走私物品及
      販賣未貼憑證之菸類之犯行，辯稱：九月二十日下午二、三點時，被告乙○○
      要伊到光復戲院找他，叫伊把車子開到鹽埕國中附近，有告訴伊車內係洋煙，
      但不知道是未完稅的洋菸，被告說要給伊一千五百元，但尚未給付，伊去地下
      室停車場車子尚未發動，警察就到了等語。經查，被告甲○○於偵查中及本院
      審理時就箱型車內之洋菸係屬未貼專賣憑證菸類部分之事實，均一致否認，故
      被告甲○○之陳述前後不一，其前於警訊中所為之供述是否屬實，即有疑義；
      況被告乙○○於本院審理時始終供稱：有請被告甲○○將該批洋菸載運至鹽埕
      國中附近停放，但並未告知被告甲○○車內之洋菸係未稅之洋菸等語，是共同
      被告乙○○先後之供詞已有齟齬，其於警訊中供述之真實性非無令人置疑之處
      ，是否可採為不利被告甲○○之認定，非無疑義。且證人即當場查獲之員警林
      壬癸於本院審理時到庭證稱：據報跟蹤被告甲○○至地下停車場，被告甲○○
      的車子停在箱型車旁，即請被告甲○○打開箱型車之車門檢查發現裡面有未稅
      洋菸一萬包，放在箱型車後面的空間內，是用紙箱裝的，共裝二十箱，查獲當
      時被告甲○○尚未去開箱型車等語屬實（見本院九十年三月二日審判筆錄），
      顯見被告甲○○確係受被告乙○○之託，欲載運該批洋菸至鹽埕國中附近停放
      ，但尚未及載運該批洋菸即為警查獲。再參以該批未貼專賣憑證之洋菸係以紙
      箱裝成二十箱，業經證人林壬癸證述如前，自難由紙箱外觀即得查悉所載送之
      物確係未貼專賣憑證之洋菸，是被告甲○○前開所辯不知係未稅洋菸等情，尚
      非虛妄。綜上所述，被告甲○○既未開啟箱型車，顯然尚未著手運送之行為即
      遭警逮捕，而按懲治走私條例第三條第一項之「運送」、「銷售」、「藏匿」
      走私物品，須行為人對於走私物品有所認識，且加以搬運輸送或銷售或窩藏隱
      匿，本件既無法證明被告甲○○對於該批未貼專賣憑證之洋菸有所認識，且被
      告甲○○既尚未著手搬運之行為即遭警逮捕，其即尚未著手運送構成要件之行
      為，更無論以銷售、販賣、藏匿之餘地，尚難僅以被告甲○○為警查獲該批未
      貼專賣憑證洋菸時在場，遽以認定被告甲○○有與被告乙○○共犯懲治走私條
      例第三條第一項之銷售走私物品罪及臺灣省內菸酒專賣暫行條例第三十七條第
      五款之販賣未貼憑證之菸類之犯行。此外，本院復查無其他積極證據足資審認
      被告甲○○確有公訴人所指前揭之犯行，既不能證明被告犯罪，揆諸首揭說明
      ，依法自應為被告甲○○無罪之諭知。
據上論斷，應依刑事訴訟法第二百九十九條第一項前段、第三百零一條第一項，懲治
走私條例第三條第一項、第十一條，臺灣省內菸酒專賣暫行條例第三十七條第五款、
第四十條第一款，刑法第十一條前段、第二條第一項前段、第五十五條、第四十一條
第一項，罰金罰鍰提高標準條例第一條前段、第二條，判決如主文。
中      華      民      國    九十      年      三      月     十六     日
                                    臺灣高雄地方法院刑事第一庭
                                        法  官    陳玉聰
右正本證明與原本無異。
如不服本判決，應於判決送達後十日內，向本院提出上訴狀。
                                        書記官    鄭淑臻
中      華      民      國      九十    年      三      月     十九     日
附錄本案論罪科刑法條全文：
懲治走私條例第三條第一項
運送、銷售或藏匿前條第一項之走私物品者，處五年以下有期徒刑、拘役或科或併科
新臺幣九萬元以下罰金。
臺灣省內菸酒專暫行條例第三十七條第五款
有左列各款行為之一者，處一年以下有期徒刑拘役或科或併科五千元以下罰金。
  五、違反第三十條之規定，販賣或轉讓未貼專賣憑證之菸類或酒類者。


司法院資訊處製作；財團法人民間司法改革基金會備份。
